臺灣高雄地方法院民事判決　　　　　　　　99年度醫字第23號
原　　　告　石聲隆
原　　　告　蔡其曄
原　　　告　朱彥儒
法定代理人　石育寧
原　　　告　石育寧
共　　　同
訴訟代理人　蘇吉雄律師
複代理人　　陳雅娟律師
被　　　告　義大醫療財團法人義大醫院
法定代理人　杜元坤
被　　　告　陳翰容
共　　　同
訴訟代理人　林慶雲律師
　　　　　　楊靖儀律師
複代理人　　陳裕文律師
　　　　　　陳正男律師
　　　　　　朱淑娟律師
　　　　　　侯勝昌律師
上列當事人間損害賠償事件，本院於民國100年5月17日言詞辯論
終結，判決如下：
      主  文
原告之訴及假執行之聲請均駁回。
訴訟費用由原告負擔。
      事實及理由
一、原告起訴後，被告義大醫療財團法人義大醫院（下稱義大醫
    院）法定代理人於99年3月30日由陳宏基變更為杜元坤，並
    已於99年5月24日具狀聲明承受訴訟（見卷二第11頁），依
    法核無不合，應予准許。
二、原告主張：
    被告陳翰容為被告財團法人義大醫院（下稱義大醫院）腦神
    經外科醫師，原告石育寧因腰痛、肋骨痛、頸間痛達10多日
    ，乃於民國（下同）96年1月14日至義大醫院急診，由被告
    陳翰容診治並住院4日後出院，住院期間有做核磁共振攝影
    （MRI）檢查，被告陳翰容診斷被告石育寧為腰椎間盤凸出
    症，原告石育寧門診約1、2次後，被告陳翰容均建議原告石
    育寧開刀治療腰間盤凸出病症，但原告石育寧希望先行復健
    觀察而未開刀，期間原告石育寧因相信被告陳翰容之診斷而
    未能及早發現為惡性腫瘤病尋求治療，嗣於同年5月26日原
    告石育寧因疼痛至義大醫院急診，才診斷出為多發性骨病灶
    ，疑惡性腫瘤併骨移轉，並轉至該院血液腫瘤科住院治療，
    於96年5月31日出院，嗣原告石育寧轉至高雄長庚醫院就診
    ，診斷結果為其他特定部位之續發性惡性腫瘤，並持續接受
    化學治療。而被告陳翰容未善盡醫師診療義務，未於第一時
    間診斷出原告石育寧為疑惡性腫瘤併骨移轉，直至96年5月
    26  日原告石育寧急診才知已罹患末期癌症，遲延發現期間
    長達4個多月，致原告石育寧錯失黃金治療時機及延長存活
    之可能機會，被告陳翰容自應就其診斷錯誤之行為，擔負侵
    權行為及債務不履行之損害賠償責任，義大醫院為被告陳翰
    容之雇主，亦應與被告陳翰容負連帶賠償責任。而原告石育
    寧原為巨日開發有限公司負責人，從事飲料加盟工作，每月
    加盟金收入約為新台幣（下同）20萬元，自96年5月起因無
    法及時治療，病情加重，無法從事任何工作，以每月減少10
    萬元計算，2年之減少勞動能力損害共為240萬元。另因被告
    陳翰容之疏失，侵害原告石育寧之身體及健康權，致其精神
    上受有痛苦，情節重大，原告石育寧之父石聲隆、子女朱彥
    儒、蔡其曄亦因此受有精神上之痛苦，各請求精神慰撫金
    100萬元、50萬元、50萬元、60萬元之賠償等語。並聲明：
    （一）被告應連帶給付原告石聲隆、蔡其曄、朱彥儒、石育
    寧50萬元、50萬元、60萬元、340萬元，及均自起訴狀繕本
    送達翌日起至清償日止，按年息5％計算之利息。（二）願
    供擔保，請准宣告假執行。
三、被告則以：
    被告陳翰容診治過程符合醫療常規，並無診斷錯誤或違反注
    意義務情事，自無賠償必要等語，資為抗辯。並聲明：（一
    ）駁回原告之訴。（二）如受不利之判決，願供擔保請准宣
    告免為假執行。
四、兩造不爭執事項：
（一）被告陳翰容為義大醫院腦神經外科醫師，原告石育寧於民
      國96年1月14日至義大醫院急診，由被告陳翰容診治診斷
      原告石育寧為腰椎間盤凸出症，並於同年月18日出院。原
      告石育寧嗣於同年5月26日至義大醫院急診，診斷出為多
      發性骨病灶，疑惡性腫瘤併骨移轉，並轉至該院血液腫瘤
      科住院治療，於96年5月31日出院。
（二）原告蔡其曄、朱彥儒為石育寧之子女、石聲隆為石育寧之
      父親。
五、兩造爭點：
（一）被告陳翰容有無診斷疏失或錯誤？
（二）若有，原告得請求被告賠償之費用為若干？
六、法院之判斷：
（一）原告主張被告應連帶負侵權行為損害賠償責任部分：
   1、按民法第184條第1項前段侵權行為之成立，係以加害人有
      故意或過失為要件。而過失，指應注意能注意而不注意，
      即行為人預見其行為的侵害結果而未為避免。又損害賠償
      之債，以有損害之發生及有責任原因之事實，並二者之間
      ，有相當因果關係為成立要件。故原告所主張之侵權行為
      損害賠償之債，如不合於此項成立要件者，即難謂有損害
      賠償請求權存在，最高法院48年台上字第481判例可以參
      照。又醫療行為相關訴訟之舉證責任分配，因醫療行為所
      特有之科技及高技術、專業性，而素有歧異，故應如何妥
      適分配，容有爭議，惟如病患主張醫事人員於執行業務之
      過程中，不法侵害其權利，揆諸前開判例意旨，至少應主
      張出具體事實，並就所主張之該具體事實為一定程度之舉
      證，不能僅以單純其後身體所出現之變異情況而遽認從事
      醫療行為之醫事人員於執行醫療業務之過程中，確有過失
      。
   2、經查，原告主張其於96年1月14日因腰痛、肋骨痛；頸間
      痛達10餘日，而至義大醫院急診，由陳翰容予以收住院診
      治，診斷結果認係腰間盤突出病症，建議開刀治療為原告
      所拒，並於同年月18日出院。原告嗣於同年5月26日復因
      疼痛至義大醫院急診，診斷出為多發性骨病灶，疑惡性腫
      瘤併骨移轉，並轉至該院血液腫瘤科住院治療，於96年5
      月31日出院。嗣後原告至長庚醫院就診，診斷結果為其他
      特定部位之續發性惡性腫瘤等情，有卷附之原告於義大醫
      院之病歷（見卷一第17至135頁）、長庚醫院病歷（見卷
      一第146頁至594頁）各一份在卷可查，且為兩造所不爭執
      ，堪信屬實。
   3、次查，原告主張陳翰容於96年1月14日至同年月18日原告
      住院期間之診治，未能發現原告罹患其他特定部位之續發
      性惡性腫瘤，涉有過失一節等情，則為陳翰容所否認，並
      以前詞置辯。本院囑託行政衛生署醫事審議委員會鑑定結
      果，認為：「
      (1)陳翰容於病人第一次住院期間已給予腰椎磁振造影檢查
        ，發現第五腰椎及第一薦椎椎間盤中央突出症，此時並
        無脊椎骨及骨盆轉移癌症之診斷，而給予藥物治療，對
        於病人之處置，並無欠缺。
      (2)陳翰容依據96年4月14日執行之腰椎磁振造影檢查，並
        未發現有骨轉移癌，且放射科醫師報告中亦無轉移癌之
        描述，且病人於96年1月22日之後，未有至陳翰容門診
        就醫紀錄，故陳翰容並無疏失或錯誤。
      (3)就脊椎骨移轉癌之治療預後影響因素，依HarryN..Herk
        owitz,Steven R Garfin, Richard A..等人所編纂之R-
        othman-Simeon  The Spine1999年第四版，第38章，由
        M cLain及W  einstein兩位醫師所著Tum  or  of  the
        spine（脊椎腫瘤）第1187頁中所陳述：就脊椎骨轉移
        癌影響治療結果及存活率之因子，最重要為原發惡性腫
        瘤之型態，雖然性別、年齡、轉移癌之位置及源發性腫
        瘤被確診至轉移出現之時程，均被報導與預後有關，然
        這些因以均與原發惡性腫瘤之形態息息相關。依此際病
        人之病情，入於96年1月14日就診斷出罹患疑為惡性腫
        瘤併骨轉移，而採取積極之治療措施，應無較佳之治療
        效果及存活機會。」、此有該委員會編號0000000號之
        鑑定書1份（見卷二第22頁至第24頁）及再次確認陳翰
        容執行醫療業務並無過失之函文1件（見卷二第67頁）
        在卷可查，此外查無其他證據足以證明陳翰容有何醫療
        過失之行為，足認陳翰容對原告自96年4月14日起至4月
        18日止之醫療行為，並無任何過失，原告主張陳翰容涉
        有醫療過失之侵權行為，與義大醫院依民法第184條、
        第188條應連帶負侵權行為損害賠償責任云云，即無理
        由，應予駁回。
（二）原告主張被告義大醫院應負給付不完全之醫療契約責任部
      分：
      按因可歸責於債務人之事由，致為不完全給付者，債權人
      得依關於給付遲延或給付不能之規定行使其權利，因不完
      全給付而生前項以外之損害者，債權人並得請求賠償；債
      務人因債務不履行，致債權人之人格權受侵害者，準用第
      192 條至第195 條及第197 條之規定，負損害賠償責任，
      民法第227 條、第227 條之1 分別定有明文。又所謂不完
      全給付，係指債務人之給付不符合債之本旨而言，最高法
      院93年度台上字第42號判決意旨可資參照。本件被告義大
      醫院指派陳翰容為原告進行醫療行為，而陳翰容於醫療過
      程中並無任何過失行為已如前述，則義大醫院履行其與原
      告石育寧間之醫療契約，即無不完全給付之違約情形，原
      告主張義大醫院應負民法第227條及第227條之1規定，請
      求被告賠償損害，洵屬無據。
七、綜上所述，被告陳翰容之醫療行為並無任何過失情節存在，
    義大醫院未違背醫療契約給付之本旨，從而，原告依民法第
    184條、第188條、第227條及第227條之1規定，請求被告賠
    償損害，為無理由，應予駁回。原告之訴既經駁回，其假執
    行之聲請亦失所附麗，應併予駁回。
八、本件事證已臻明確，兩造其餘攻擊防禦方法及所提證據，於
    判決結果不生影響，爰不一一論列，併此敘明。
九、結論：原告之訴為無理由，依民事訴訟法第78條，判決如主
    文。
中    華    民    國    100    年    5    月    31   日
                  民事鳳山分庭法  官  吳文婷
以上正本係照原本作成。
如對本判決上訴，須於判決送達後20日內向本院提出上訴狀。如
委任律師提起上訴者，應一併繳納上訴審裁判費。
中    華    民    國  100    年    5    月      31    日
                                書記官  梁瑜玲